臺灣臺南地方法院民事判決               100年度婚字第77號
原      告  韓沛芸即詹霞玲
被      告  詹國兵CHALE.
上列當事人間請求離婚事件，經本院於民國100年7月7日言詞辯
論終結，判決如下：
    主      文
准原告與被告離婚。
訴訟費用新臺幣參仟元由被告負擔。
    事實及理由
壹、程序方面：
一、按訴狀送達後，原告不得將原訴變更或追加他訴。但請求之
    基礎事實同一者，不在此限，民事訴訟法第255條第1項第2
    款定有明文。
二、經查，本件原告起訴時，其起訴書狀所主張之訴訟標的法律
    關係為民法第1052條第1項第5款之「夫妻之一方以惡意遺棄
    他方在繼續狀態中」，嗣原告於民國100年7月7日言詞辯論
    期日當庭以言詞變更訴訟標的為民法第1052條第2項「有民
    法第1052條第1項以外之重大事由，難以維持婚姻者，夫妻
    一方得請求離婚。但其事由應由夫妻一方負責者，僅他方得
    請求離婚。」查原告上開所為訴訟標的之變更，其變更前後
    之訴，所請求之基礎事實均同一，參諸上開規定，原告所為
    訴之變更即為法之所許，合先敘明。
三、被告未於言詞辯論期日到場，核無民事訴訟法第386條所列
    各款情形，爰依原告之聲請，由其一造辯論而為判決。
貳、實體方面：
一、本件原告起訴主張：
  (一)原告韓沛芸即詹霞玲（女，48年11月22日生，身分證統一編
    號：Ｚ000000000號）與被告詹國兵（CHALERMPOL KAEWSAIKA
    O，男，54年12月14日生，泰國人），於91年5月19日在泰國
    曼谷市法瑞坎隆區登記結婚，依法於92年6月11日在我國戶
    政機關辦理結婚登記，兩造婚後未育有子女，目前兩造婚姻
    關係存續中。
  (二)兩造婚後共同居住在原告母親臺北住處，後來原告搬到臺南
    居住，被告沒有表示是否要與原告一同到臺南居住，待原告
    在臺南租好房子，回到臺北原告母親家中，原告母親告訴原
    告被告於92年12月左右離家出走。被告離家出走後，原告有
    撥打被告在泰國的電話，但都打不通，被告在臺灣沒有手機
    ，原告也無法聯絡被告。
  (三)原告曾至派出所詢問關於外國人離家出走如何處理，警員說
    要到移民屬詢問，移民署人員又說要到法院詢問，法院人員
    要原告等等看，原告遂沒有申報被告失蹤人口請求協尋。自
    被告離家，兩造分居迄今已逾7年，彼此沒有互動聯絡，被
    告於95年10月31日未通知原告即出境返回泰國，兩造間婚姻
    關係有名無實，有重大事由難以維持婚姻關係，依民法第10
    52條第2項規定，提起本件訴訟等情。並聲明：請准原告與
    被告離婚。
二、被告未於言詞辯論期日到場，亦未提出書狀作任何聲明或陳
    述。
三、得心證之理由：
  (一)按涉外民事，在本法修正施行前發生者，不適用本法修正施
    行後之規定，民國99年5月26日修正、100年5月26日施行之
    涉外民事法律適用法第62條訂有明文。查本件原告主張其為
    中華民國人民，被告為泰國人，兩造於91年5月19日在泰國
    曼谷市法瑞坎隆區登記結婚，依法於92年6月11日在我國戶
    政機關辦理結婚登記，兩造婚後未育有子女之事實，業據原
    告提出戶籍謄本1份為憑，核屬相符，並經本院依職權向新
    北市中和區戶政事務所調閱兩造結婚登記相關資料，業經新
    北市中和區戶政事務所100年1月10日新北中戶字第10000000
    75號函檢附兩造結婚登記申請書及結婚證書附卷可考，自足
    信為真正。又原告以被告於92年12月左右離家出走，被告離
    家出走後，原告有撥打被告在泰國的電話，但都打不通，被
    告在臺灣沒有手機，原告也無法聯絡被告。自被告離家，兩
    造分居迄今已逾7年，彼此沒有互動聯絡，被告於95年10月
    31日未通知原告即出境返回泰國，婚姻顯無法維持為由，起
    訴請求與被告離婚，是本件原告主張離婚之原因均在100年5
    月26日涉外民事法律適用法修正施行前所發生，依據上揭規
    定，自應適用修正施行前涉外民事法律適用法之規定。又按
    離婚依起訴時夫之本國法及中華民國法律，均認其事實為離
    婚原因者，得宣告之；但配偶之一方為中華民國國民者，依
    中華民國法律，100年5月26日施行前涉外民事法律適用法第
    14條定有明文。查兩造之離婚事件，原告為我國籍之人民，
    被告則為泰國國籍之人民，有原告提出之戶籍謄本可按，依
    上開規定，本件離婚之原因適用中華民國法律。
  (二)次按夫妻之一方，有民法第1052條第1項10款以外之重大事
    由，難以維持婚姻者，夫妻一方得請求離婚。但其事由應由
    夫妻一方負責者，僅他方得請求離婚，民法第1052條第2項
    定有明文。次按民法第1052條第2項規定，有同條第一項以
    外之重大事由，難以維持婚姻者，夫妻之一方得請求離婚。
    是否有難以維持婚姻之重大事由，判斷標準為婚姻是否已生
    破綻而無回復之希望，此不可由原告已喪失維持婚姻意欲之
    主觀面加以認定，而應依客觀的標準，即難以維持婚姻之事
    實，是否已達於倘處於同一境況，任何人均將喪失維持婚姻
    希望之程度以決之（參照最高法院87年度臺上字第1304號判
    決）。又民法第1052條第2項所稱「有前項以外之重大事由
    ，難以維持婚姻者」，係抽象的、概括的離婚事由，此乃緣
    於民國74年修正民法親屬編時，為因應實際需要，參酌各國
    立法例，導入破綻主義思想所增設。但其事由應由夫妻一方
    負責者，僅他方得請求離婚，是其所採者為消極破綻主義精
    神，而非積極破綻主義。關於「難以維持婚姻之重大事由」
    ，其判斷之標準為婚姻是否已生破綻而無回復之希望。而婚
    姻是否已生破綻無回復之希望，則應依客觀之標準，即難以
    維持婚姻之事實，是否已達於倘處於同一境況，任何人均將
    喪失維持婚姻意欲之程度而定。至於同條項但書所規定「難
    以維持婚姻之重大事由應由夫妻之一方負責者，僅他方得請
    求離婚」，乃因如肯定有責配偶之離婚請求，無異承認恣意
    離婚，破壞婚姻秩序，且有背於道義，尤其違反自己清白（
    clean hands)  之法理，有欠公允，同時亦與國民之法感情
    及倫理觀念不合，因而採消極破綻主義。倘該重大事由，夫
    妻雙方均須負責時，應比較衡量雙方之有責程度，僅責任較
    輕之一方得向責任較重之他方請求離婚，如有責程度相同時
    ，雙方均得請求離婚，始屬公允，是責任較重之一方應不得
    向責任較輕之之他方請求離婚（參照最高法院94年度臺上字
    第115號判決）。
  (三)查原告主張被告於92年12月間離家出走後，兩造互相沒有聯
    絡，被告於95年10月31日未通知原告即返回泰國等情，經本
    院依職權向內政部入出國及移民署調閱被告出入境資料，核
    屬相符，此有內政部入出國及移民署100年1月25日移署資處
    寰字第1000012900號函暨所附入出國日期紀錄附卷可稽。兩
    造未共同生活已逾7年，婚姻已有嚴重破綻，難以維持共同
    生活等情，已如前所認，依該婚姻乃一男一女之兩性結合，
    以組織家庭，共同生活之宗旨相違背，則兩造間之婚姻既已
    生破綻而顯無回復之希望，且此非可歸責於原告，從而原告
    依民法第1052條第2項之規定訴請裁判離婚，洵屬正當，應
    予准許。又本件既經判准離婚，
四、本件訴訟費用應由敗訴之被告負擔。經查，原告支出第一審
    訴訟費用（裁判費）新臺幣3,000元，（至於登報費用部分
    ，因原告未提出收據原本，故不予列計），應由被告負擔，
    爰確定如主文第二項所示。
五、據上論結，本件原告之訴為有理由，依民事訴訟法第385條
    第1項前段、第78條、第87條第1項，判決如主文。
中    華    民    國   100    年    7     月    21    日
                  家事法庭    法  官  鄭  彩  鳳
以上正本係照原本作成。
如對本判決上訴，須於判決送達後20日內向本院提出上訴狀。如
委任律師提起上訴者，應一併繳納上訴審裁判費。
中    華    民    國   100    年    7     月    21    日
                              書記官  陳  世  明